臺灣嘉義地方法院刑事判決
110年度簡上字第109號
上  訴  人  
即  被  告  呂理勤


上列上訴人即被告因毀棄損壞案件，不服本院110年度嘉簡字第6
58號中華民國110年7月21日第一審簡易判決（聲請簡易判決處刑
案號：110年度偵字第5665號）提起上訴，本院管轄之第二審合
議庭判決如下：
    主  文
原判決撤銷。
甲○○犯毀損他人物品罪，累犯，處拘役拾日，如易科罰金，以新
臺幣壹仟元折算壹日。
未扣案之球棒壹支沒收，如全部或一部不能沒收或不宜執行沒收
時，追徵其價額。
    犯 罪 事 實
一、甲○○於民國110年4月5日19時許，在嘉義市○區○○路000巷00
    號對面，因不滿之前丙○○駕駛車牌號碼000-0000號自用小客
    車(當時汽車所有人為乙○○、丙○○為使用人，聲請簡易判決
    處刑書誤載為丙○○所有)倒車時，不慎碰撞甲○○所有之車牌
    號碼000-0000號自用小客車，甲○○遂基於毀損之犯意，持球
    棒敲砸丙○○駕駛之上開自用小客車左後車尾及車燈，致該車
    左後車尾板金及車燈凹陷破裂而有外觀及功能上之損壞，足
    以生損害於丙○○、乙○○。
二、案經丙○○訴由嘉義市政府警察局第一分局報告臺灣嘉義地方
    檢察署檢察官聲請以簡易判決處刑及乙○○向臺灣嘉義地方檢
    察署檢察官補行告訴，並由檢察官於本審提出。
    理  由
壹、程序事項：
一、按刑事訴訟法第232條所謂犯罪之被害人，指因犯罪行為直
    接受損害之人。就財產犯罪言，所有權人固為被害人，即對
    於該財產事實上有使用監督之人，因他人之犯罪行為致其使
    用監督權受侵害者，亦不失為直接被害人。故物之借用人或
    承租人，對於借用物或租賃物雖無所有權，但既享有管理、
    使用或收益之權限，故予毀損，致其不能為使用收益時，該
    借用人或承租人，自得依法提出告訴(最高法院90年度台非
    字第97號刑事判決意旨參照)。經查，被告行為時，上開車
    牌號碼000-0000號自用小客車當時之所有人為告訴人丙○○之
    女乙○○所有，此有交通部公路總局嘉義區監理所麻豆監理站
    110年9月7日嘉監麻站字第1100219010號函暨檢附之車籍資
    料等件可查(見本審卷第49-55頁)。又告訴人丙○○雖非汽車
    所有人，然既為汽車使用人(聲請簡易判決處刑書誤載為丙○○所有)，依據上開最高法院判決意旨，仍得依法提出告訴。
    再者，告訴人乙○○嗣於本審準備程序，尚在告訴期間內之11
    0年9月27日，亦以案發當時為汽車所有人之身分以言詞向檢
    察官補行告訴(最高法院77年度台上字第1035號判決意旨參
    照)，並經檢察官向本院提出陳明在卷(見本審卷第72頁)。
    因此，本案追訴條件並無欠缺，附此敘明。
二、被告以外之人於審判外之陳述，雖不符刑事訴訟法第159條
    之1至第159條之4等規定，而經當事人於審判程序同意作為
    證據，法院審酌該言詞陳述或書面陳述作成時之情況，認為
    適當者，亦得為證據。當事人、代理人或辯護人於法院調查
    證據時，知有刑事訴訟法第159條第1項不得為證據之情形，
    而未於言詞辯論終結前聲明異議者，視為有前項之同意，刑
    事訴訟法第159條之5定有明文。查本判決所引用被告以外之
    人於審判外之言詞及書面陳述，檢察官及被告甲○○於本院審
    理時皆未爭執證據能力，亦未於言詞辯論終結前聲明異議，
    而本院審酌該等供述證據作成及取得之狀況，並無違法、不
    當或顯不可信之情形，且為證明被告犯罪事實存否所必要，
    以之作為證據，核屬適當，依刑事訴訟法第159條之5規定，
    認均具有證據能力。
貳、認定事實所憑證據及理由：　　
    上開犯罪事實，業據被告於警詢、本審準備程序及審理時坦
    承不諱（見警卷第１-3頁；本院卷第69、104頁），且經告訴
    人即上開車輛之使用人丙○○於警詢及本院準備程序、上開車
    輛當時之所有人乙○○於本院準備程序中指證明確（見警卷第
    5-7頁），復經證人黃簡麗淑及陳啟雄於警詢中之證述明確
    （見警卷第8-11頁），並有道路交通事故現場圖、道路交通
    事故調查紀錄表、照片及調解筆錄等件存卷可參（見警卷第
    13-14、16-18頁），足認被告之任意性自白與事實相符，應
    堪採信。因此，本案事證明確，被告前開犯行洵堪認定，應
    予依法論科。
參、論罪科刑：
一、按刑法第354條之毀損罪，所謂「毀棄」即銷毀滅棄，而使
    物之本體或其效用及價值者全部喪失；稱「損壞」即損傷破
    壞，改變物之本體或其一部效用或價值，使之一部減損者；
    稱「致令不堪用」係指除毀棄損壞物之本體外，以其他不損
    及原物形式之方法，使物之一部或全部喪失其效用者而言。
    查被告於前開時、地所敲擊之車尾板金、車燈雖未完全毀損
    ，然其外觀上已有凹陷破裂之損害，可認已導致車輛一部價
    值、效用減損，此均有前開物品照片附卷佐憑，自該當於刑
    法上之毀損罪。是核被告所為，係犯刑法第354條之毀損他
    人物品罪。又被告接續毀損告訴人車輛之行為，係基於單一
    犯罪決意，在密接時空實施，持續侵害相同法益，各次行為
    之獨立性甚薄弱，應包括於一行為予以評價，為接續犯。
二、查被告前因賭博案件，經本院以107年度嘉簡字第1161號判
    處有期徒刑2月確定，於108年4月16日易科罰金執行完畢等
    情，此有臺灣高等法院被告前案紀錄表1份在卷可參，被告
    於有期徒刑執行完畢後，5年以內故意再犯本案有期徒刑以
    上之罪，為累犯。且釋字第775號解釋意旨，係指符合刑法
    第47條第1 項累犯規定要件者，法院仍應依個案情節，具體
    審酌其犯罪之一切情狀暨所應負擔之罪責，倘原應量處最低
    法定刑，於不符合刑法第59條所定要件之情形，若仍依累犯
    規定加重其最低本刑，致行為人被量處超過其所犯之罪之法
    定最低本刑，將使其所承受之刑罰超逾其所應負擔之罪責，
    而違背憲法比例及罪刑相當原則者，法院應裁量是否依該規
    定加重其最低本刑；亦即僅在行為人應量處最低本刑，否則
    即生罪責不相當而有過苛情形者，始得裁量不予加重，否則
    即非上開解釋意旨所指應裁量審酌之範圍，法院仍應回歸刑
    法第47條第1 項之累犯規定，於加重本刑至2分之1 範圍內
    宣告其刑（最高法院109年度台上字第5669號判決意旨參照
    ）。再且，法律上並無以前後案犯罪類型及罪質以決定累犯
    是否加重刑責之規定(臺灣高等法院臺南分院110年度上易字
    第210號判決意旨參照)。復經本院綜合全案卷證資料判斷後
    ，認若依累犯加重刑責，並無釋字第 775 號解釋意旨所指
    使行為人被量處超過其所犯之罪之法定最低本刑，而超過其
    所應負擔罪責之過苛情形，故本案應依刑法第47條第1項規
    定加重其刑。
三、撤銷原判決之理由：
　　原審以被告犯罪事證明確，予以論罪科刑，固非無見。惟系爭車輛案發當時，車輛所有人為告訴人乙○○、告訴人丙○○為使用人，聲請簡易判決處刑書誤載為丙○○所有，原審判決未予查明更正，仍誤以為係丙○○所有，犯罪事實之記載客觀上與事實不符，容有未洽。且本件被告業於110年7月19日與告訴人方面達成調解，此有嘉義市西區調解委員會調解筆錄1份附卷可查(見本審卷第13頁)。嗣告訴人方面於同年月28日書立，即原審判決(110年7月21日)後，提出刑事撤回告訴狀（見本審卷第15頁)，為不再追究被告之表示，然因未於原審判決前提出，且既係在原審得審酌之時點後為之，告訴不因此失效(臺灣高等法院暨所屬法院97年法律座談會刑事類第31號、100 年法律座談會刑事類提案第27號之法律意見參照）。此外，被告並已於上訴審中履行賠償完畢，此有告訴人方面之陳報資料1份存卷可參(見本院卷第93頁)。是以，上述犯罪事實之誤載未予更正，且前揭調解內容及履行情事為被告量刑之有利事項，此為原審判決時所未及審酌，已足動搖原審判決量刑之基礎，自屬無可維持，應由本院撤銷改判。
四、爰以行為人之責任為基礎，審酌被告僅因與他人發生車輛碰
    撞糾紛，未思以理性方式溝通排解，遽為上開毀損犯行，對
    他人財產權益未加尊重，本屬不該，兼衡其犯後坦承之態度
    ，且已與告訴人達成調解，再斟酌被告除上開構成累犯之前
    科(於此不再重複評價)外，並無其他犯罪紀錄，此有上開被
    告前案紀錄表可參，另考量被告持球棒砸車之犯罪手段、動
    機、告訴人方面之損害程度等情，暨被告自述目前待業中，
    高職畢業之智識程度及小康，與太太育有兩名未成年子女，
    平日與妻小同住生活等家庭、經濟狀況(見警卷第1頁之「受
    詢問人」欄；本審卷第110頁)等一切情狀，量處如主文所示
    之刑，併諭知易科罰金之折算標準。
肆、沒收：
一、按供犯罪所用、犯罪預備之物或犯罪所生之物，屬於犯罪行
    為人者，得沒收之，刑法第38條第2項前段定有明文。
二、查未扣案之球棒1支為被告所有，且係供其涉犯本案毀損犯
    行所使用之工具，業經被告於警詢中及本審審理中供陳在卷
    (見警卷第2頁；本審卷第109頁)，屬於犯罪所用之物，應依
    法宣告沒收。然因未扣案，如全部或一部不能沒收或不宜執
    行沒收時，追徵其價額。
據上論斷，應依刑事訴訟法第455 條之1 第1 項、第3 項、第36
9 條第1 項前段、第364 條、第299 條第1 項前段，刑法第354
條、第47條第1 項、第41條第1 項前段、第38條第2項前段、第4
項，刑法施行法第1 條之1 第1 項，判決如主文。
本案經檢察官簡靜玉聲請簡易判決處刑，經檢察官陳則銘到庭執
行職務。
中　　華　　民　　國　　110 　年　　11　　月　　29　　日
                  刑事第二庭  審判長 法  官   林正雄
                                     法  官 　王品惠
                                     法  官 　黃美綾
上列正本證明與原本無異。
本件不得上訴。
中　　華　　民　　國　　110 　年　　11　　月　　30　　日
                                      書記官  王嘉祺
附錄本案論罪法條:
刑法第354條
毀棄、損壞前二條以外之他人之物或致令不堪用，足以生損害於
公眾或他人者，處2年以下有期徒刑、拘役或1萬5千元以下罰金
。